臺灣臺北地方法院刑事判決　　　　　　　94年度交易字第69號
公　訴　人　臺灣臺北地方法院檢察署檢察官
被　　　告　甲○○
輔　佐　人　乙○○
即被告之夫
選任辯護人　黃仕翰律師
上列被告因過失傷害案件，經檢察官提起公訴（九十三年度偵字
第一九八六九號），本院判決如下：
    主  文
甲○○因過失傷害人，處有期徒刑伍月，如易科罰金，以參佰元
折算壹日。
    事  實
一、甲○○於民國九十三年三月三十日上午八時四十五分許，駕
    駛車牌號碼ＩＫ－０四九六號之自用小客車（起訴書誤載為
    ＪＫ－０四九六號），在臺北市○○街西向東方向行駛，駛
    至延壽街一六八號之健康國小大門前，因欲送小孩上學而臨
    時將所駕駛之前開車輛停於該處路旁，明知於開啟車門時，
    應注意行人、車輛，並禮讓其先行，且依當時情形，又無不
    能注意之情事，竟疏未注意左後方來車，貿然自駕駛座開啟
    左前車門，適丙○○無照騎乘車號ＡＡＰ－四００號重型機
    車同向自甲○○左後方行駛至該處閃避不及，其機車車頭撞
    擊該自用小客車左前車門，因而人車倒地，致丙○○受有頭
    部外傷併外傷性蜘蛛網膜下腔出血等傷害。甲○○於肇事後
    ，犯罪未被發覺前，向據報前往現場處理之警員承認肇事，
    自首而接受裁判。
二、案經丙○○訴由臺灣臺北地方法院檢察署檢察官偵查起訴。
    理  由
一、訊據被告甲○○固坦承於上揭時、地路邊停車及其開啟車門
    之際與告訴人丙○○所騎乘機車發生碰撞等情，惟以：伊當
    時開啟車門時有注意後方來車，並無過失，本件車禍之發生
    ，係告訴人駕駛能力不足、未保持安全間隔、未注意車前狀
    況及行經學校前未減速所致等語，資為辯解。經查：
（一）被告於前揭時、地駕駛前開車牌號碼之自用小客車在前述
      肇事地點與騎乘重型機車之告訴人發生碰撞之事實，業據
      被告於警詢、偵查及本院審理時均供承不諱，且上述車禍
      發生經過之客觀事實，有臺北市政府警察局交通警察大隊
      交通事故分析研判表、臺北市○○○○○道路交通事故現
      場圖、道路交通事故補充資料表、交通事故談話紀錄表、
      道路交通事故調查報告表(一)、(二)各一份及交通事故現場及
      車損照片共八張（九十三年度偵字第一九八六九號卷第九
      一頁至第一０一頁）附卷可稽。再告訴人因本件車禍受有
      前述等傷害，業據其提出國軍松山醫院診斷證明書（九十
      三年度偵字第一九八六九號卷第六頁至第九頁）為證，並
      經核與本院向該醫院調閱之告訴人病歷相符，有國軍松山
      醫院九十四年四月八日醫松字第０九四００００四八三號
      函附之急診病歷、臺北市消防局救護紀錄表附卷可稽，參
      酌該病歷及救護紀錄表所載告訴人送醫之時間與本件事故
      發生之時間相近，且發生事故之地點亦與該醫院所在相隔
      不遠等情，足認被告開啟之左前車門確與告訴人所騎乘之
      機車發生碰撞，致告訴人之人車倒地，受有如診斷證明書
      所載頭部外傷併外傷性蜘蛛網膜下腔出血之傷害，應堪認
      定。
（二）按道路交通安全規則第一百十二條第一項第十五款規定，
      停車向外開啟車門時，應注意行人、車輛、並讓其先行。
      是行使中之車輛，應較路旁同向停放之車輛，有優先路權
      。且依道路交通事故調查報告表所載，當時雖天陰、但有
      日間自然光線、路面無缺陷、道路無障礙物及視距良好，
      亦無不能注意之情事，復參照卷附交通事故現場圖、補充
      資料表及車損照片所示，被告車輛左前車門右下角撞凹痕
      及告訴人機車前車頭撞痕之車損情形，顯示肇事前告訴人
      機車已駛近被告車輛左前車門旁，被告竟貿然啟車門，以
      致與告訴人騎乘之機車碰撞而肇事，可見被告顯未遵守上
      開道路交通安全規則之規定而有過失至明，且被告之過失
      行為與告訴人之受傷間具有相當因果關係，卷附之臺北市
      車輛行車事故鑑定委員會鑑定意見書（九十三年度發查字
      第二二二四號卷第十二頁）及臺北市車輛行車事故鑑定覆
      議委員會鑑定覆議意見書（九十三年度發查字第二二二四
      號卷第二一頁）亦同此認定。
（三）被告雖辯稱：伊當時開啟車門前有打開警示燈及觀看後照
      鏡，並轉頭觀看有無後方來車，始些微開啟車門，並無過
      失，本件車禍之發生，係告訴人駕駛能力不足、未保持安
      全間隔、未注意車前狀況及行經學校前未減速而撞上被告
      車輛左前車門所致，被告並無預見可能性等語。惟查，依
      告訴人證述：「（你當天如何行駛至延壽街的健康國小前
      ？）我從民生國小直行延壽街至健康國小。」（本院九十
      四年六月二十一日審判筆錄）等語，是若如被告所述，伊
      係於開啟左前車門僅約十五度角時遭告訴人之機車撞擊，
      則告訴人之機車應係貼近路旁停放車輛行使，此種方式易
      撞及路旁車輛或遭路旁車輛開啟車門撞擊，與一般機車騎
      乘方式有違；且本院依卷附之道路交通事故調查表、交通
      事故談話紀錄表、道路交通事故補充資料表等資料，查無
      任何積極證據足資證明告訴人當時因為閃避計程車未注意
      車前狀況及行經學校前未減速以致影響其行車注意義務而
      肇事之事實。又按上述道路交通安全規則係規定於停車向
      外開啟車門時，應注意車輛並讓其先行，是被告除於開啟
      車門前應注意後方有無來車外，於開啟車門時更應全程注
      意來往車輛，依被告自承於開啟車門約二秒後，告訴人之
      機車始與被告車輛之左前車門碰撞等情，被告顯然於些微
      開啟車門後未加注意來往車輛，貿然繼續開啟左前車門而
      與告訴人之機車碰撞，是以被告於本件事故，應有過失。
      告訴人縱為無照駕駛，亦不影響被告有過失行為之認定，
      被告前開所辯顯係卸責之詞，委無足取，其過失傷害之犯
      行，洵堪認定。
（四）綜上所述，本件事證已臻明確，被告之犯行堪予認定。
二、核被告甲○○所為，係犯刑法第二百八十四條第一項前段之
    過失傷害罪。蒞庭檢察官雖另以：被告於上述時、地停放車
    輛，未緊靠路面邊緣，貿然開啟車門，與告訴人所騎乘之機
    車發生碰撞，致告訴人之人車倒地，受有上述之傷害，因認
    被告臨時停車未緊靠路面邊緣部分亦涉有過失傷害罪嫌，惟
    查，被告車輛停車位置之右前、後車角距路緣七十公分，雖
    超過道路交通安全規則第一百十一條第二項所定之六十公分
    ，惟超過距離非距，且參酌卷附照片，健康國小大門口確有
    私設圓錐、輪胎等路障之情形，是被告辯稱該路段邊線模糊
    ，被告無法準確靠邊等情，尚非全然無據，應認被告未緊靠
    路緣停車，與告訴人受傷之結果，並無相當之因果關係，上
    述覆議意見書亦同此認定，認被告未緊靠路緣停車之事實與
    肇因無關，是以檢察官認被告此部分涉有過失傷害等情，應
    有誤會，併此敘明。被告於肇事後，犯罪未被發覺前，向據
    報前往處理之警員承認肇事，有臺北市○○○○○道路交通
    事故肇事人自首情形紀錄表一份附偵查卷卷可稽，被告對於
    未被發覺之犯罪自首而接受裁判，應依刑法第六十二條前段
    規定減輕其刑。爰審酌被告之素行、品行、犯後態度及就本
    件事故之過失程度、告訴人所受傷害之程度及迄未對告訴人
    為民事賠償及其他一切情狀，量處如主文所示之刑。
據上論斷，應依刑事訴訟法第二百九十九條第一項前段，刑法第
二百八十四條第一項前段、第六十二條前段、第四十一條第一項
前段，罰金罰鍰提高標準條例第一條前段、第二條，判決如主文
。
本案經檢察官葉雅婷到庭執行職務。
中　　華　　民　　國　　94　　年　　7 　　月　　19　　日
　　　　　　　　　交通法庭      審判長法  官  劉嶽承
                                      法  官  王幸華
                                      法　官　胡宗淦
以上正本證明與原本無異。
如不服本判決，應於判決送達後10日內向本院提出上訴狀（應抄
附繕本）。告訴人或被害人如對於本判決不服者，應具備理由請
求檢察官上訴，其上訴期間之計算係以檢察官收受判決正本之日
期為準。
　　　　　　　　　　　　　　　　      書記官　張耀鴻
中　　華　　民　　國　　94　　年　　7　 　月　　20　　日
附錄法條：
中華民國刑法第284條
(過失傷害罪)
因過失傷害人者，處六月以下有期徒刑、拘役或五百元以下罰金
，致重傷者，處一年以下有期徒刑、拘役或五百元以下罰金。
從事業務之人，因業務上之過失傷害人者，處一年以下有期徒刑
、拘役或一千元以下罰金，致重傷者，處三年以下有期徒刑、拘
役或二千元以下罰金。
